臺灣高等法院臺中分院民事判決　　　 96年度海商上易字第1號
　上　訴　人　安舜國際企業有限公司
　法定代理人　甲○○
　訴訟代理人　乙○○
　　　　　　　楊俊彥　律師
　複　代理人　洪崇欽　律師
　被　上訴人　海駿股份有限公司
　法定代理人　丙○○
　訴訟代理人　王國傑　律師
　複　代理人　楊思莉　律師
上列當事人間請求損害賠償事件，上訴人對於民國95年10月11日
臺灣臺中地方法院94年度海商字第6 號第一審判決提起上訴，本
院於96年4月11日言詞辯論終結，茲判決如下：
    主  文
上訴駁回。
第二審訴訟費用由上訴人負擔。
    事  實
一、上訴人聲明求為判決：(一)原判決廢棄。(二)被上訴人在第一審
    之訴及假執行之聲請均駁回。(三)第一、二審訴訟費用均由被
    上訴人負擔。其陳述除與原判決記載相同者予以引用之外，
    另補稱：
  (一)原判決認被上訴人自行簽發載貨證券與上訴人，無非依被上
    訴人提出永久電報放貨切結書上載有英文名稱與被上訴人之
    中文名稱，其中該英文名稱與載貨證券之簽發人名稱相符，
    從而逕認被上訴人即為載貨證券之簽發人。惟被上訴人之英
    文名稱，與載貨證券之簽發人名稱並不相符，被上訴人並非
    載貨證券之簽發人，無從依民法第664、663條規定，行使運
    送人之權利。被上訴人既非載貨證券之簽發人，兩造間僅存
    有承攬運送關係，即無適用運送契約抑載貨證券 「CY/CY」
    （即整拆／整裝）條款之餘地。
  (二)按「借用人應依約定方法，使用借用物；無約定方法者，應
    以依借用物之性質而定之方法使用之」、「借用人應以善良
    管理人之注意，保管借用物」（民法第467、468條）。可知
    使用借貸，應以借用人之使用占有為要件。本件被上訴人基
    於承攬運送關係，不過係依貨物裝櫃方式向上訴人收取貨物
    後，轉交運送人即陽明海運進行運送，上訴人並無持續占有
    系爭貨櫃，如何能認成立使用借貸契約？縱退步言，倘認被
    上訴人將空櫃委託貨運公司拖運至上訴人南投工廠，由上訴
    人進行貨物裝櫃之際，系爭空櫃係由上訴人使用占有中，而
    成立使用借貸關係，惟於貨物裝櫃完畢後，上訴人隨即將系
    爭貨櫃交還由貨運公司拖回，亦即於斯時業已返還與被上訴
    人，其間之使用借貸關係亦已終結消滅。
  (三)又一般貨櫃運送實務，貨抵目的港後，受貨人欲提領貨櫃時
    ，應先向船公司或船務代理換領提貨單（D/O） ，始可據以
    通關提貨，而在提貨單上即有貨櫃使用之免費期 （ Grace
     period ）及延滯費（ Demurrage ），以及空櫃滯留費（
    Detention ）等條款之約定，須由收貨人簽認負擔；再受貨
    人通完關欲提領貨櫃時，亦須在運送人提出之貨櫃交接單（
    EIR ）上簽收，足見收貨人於提領貨櫃時，業與運送人或承
    攬運送人另行成立一占有使用貨櫃之法律關係。本件被上訴
    人應提出受貨人華聯港貿易公司所簽認之提貨單及貨櫃交接
    單等相關提領貨櫃文件，以確認是否被上訴人之代理人香港
    海碩公司與受貨人另行約定成立使用空櫃法律關係。
  (四)被上訴人自認陽明海運確有14日貨櫃使用免費期之制度，而
    被上訴人亦同意另由受貨人逕自使用陽明海運之貨櫃14日，
    被上訴人既同意受貨人使用系爭空櫃，則其與受貨人間當然
    成立另一使用空櫃之法律關係，與上訴人無涉。又系爭空櫃
    並非被上訴人所有，倘如原判決所謂，被上訴人嗣後向受貨
    人追討延滯費，其追討之法律依據為何，是否成立，無須以
    其與受貨人必有契約成立為前提時，除卻被上訴人與受貨人
    間存有使用空櫃契約關係之外，究竟被上訴人係依憑如何之
    法律關係向受貨人追討延滯費？
  (五)以被上訴人之代理人香港海碩公司員工謝旻村93年11月25日
    向香港警務處報案口供記錄所載，其有謂：「在2004年9 月
    10日，台灣公司通知我香港分公司上述10個貨櫃可聯絡香港
    收貨人取貨，所以我就致電00000000找香港收貨人朱先生叫
    他上我公司辦理取貨手續，在同日朱先生上到香港分公司支
    付○＄24370 元手續費，包括文件手續費及吊櫃費，朱生係
    以支票785410（銀行名不詳）支付上述費用，本公司亦收到
    呢筆款項，所以公司比○朱生10份取櫃單比佢去取櫃，當時
    朱生亦有就收到呢10份取櫃單簽收為証，因為無取櫃單係無
    可能○到的櫃○。在2004年9 月11日，資料顯示在屯門內河
    碼頭上述10個貨櫃已被領取，在朱生簽取櫃單亦有清楚講述
    14日內要歸還翻落完貨○空貨櫃給本公司，因呢10個貨櫃位
    陽明海運（香港）有限公司的，並不是本公司所有，所以亦
    向朱生講要在2004年9 月25日前將10個空貨櫃還到新霸倉，
    地址只知在天水園鴻天路」（見上訴人於原審94年8 月25日
    答辯狀所附被證二影本第2 頁以下，及於原審94年10月17日
    答辯狀所附被證4國語譯本第2頁）。可知本件受貨人提領貨
    櫃，均係向被上訴人之代理人香港海碩公司辦理繳費等手續
    ，香港海碩公司亦有資料可核。乃被上訴人辯稱無從提出云
    云，無非推諉之詞，亦恐相關文書有不利被上訴人記載將遭
    曝光。
  (六)被上訴人於原審主張其為本件載貨證券之簽發人即 ORIEN T
    EXPRESS CONTAINER CO., INC，並稱上海商銀匯款證明書所
    載ORINET EXPRESS CONTAINER FREIGHTWORLDWIDE CO.,LTD.
    係出於銀行誤植云云。原審未查明即遽予容認，謂被上訴人
    原為承攬運送人，因簽發載貨證券與上訴人，依民法第 664
    條介入擬制之規定，擬制視為運送人，應適用運送契約之法
    律關係。惟此經向經濟部國際貿易局函詢，得知被上訴人之
    英文名稱登記為 ORINET EXPRESS CONTAINER FREIGHTWORLD
    WIDE CO., LTD.，顯見被上訴人並非載貨證券上載之簽發人
    。然被上訴人迄今猶辯稱簽發並交付本件載貨證券云云，根
    本與事實不符，無足採取。
  (七)被上訴人不過基於承攬運送關係，依貨物裝櫃方式向上訴人
    收取貨物後，轉交運送人陽明海運進行運送，上訴人嗣後並
    無持續占有系爭貨櫃，是上訴人與被上訴人並未成立租賃或
    使用借貸關係，被上訴人迄今亦無法舉證證明兩造間有租賃
    或使用借貸關係。
  (八)核以陽明海運公司網頁刊載之「台灣進口領貨應注意事項」
    、「大陸進口領貨應注意事項」，其上皆載明：「進口貨物
    請於免費期限內提取，否則所有延滯費／留滯費及倉租費用
    概由貨方負擔」、「整裝貨櫃提領後，若貨櫃於歸還時發現
    受損，貨主應負責賠償貨櫃修理費與其他有關之費用及一切
    損失」（見上證1）；再參照我國海商法第51條第1項規定：
    「受貨人怠於受領貨物時，運送人或船長得以受貨人之費用
    ，將貨物寄存於港埠管理機關或合法經營之倉庫，並通知受
    貨人」，可知貨櫃貨物之提領，本屬取貨之受貨人之責任。
    又佐以我國商標法第65條第6 項：「查扣物經申請人取得法
    院確定判決，屬侵害商標權者，除第66條第4 項規定之情形
    外，被查扣人應負擔查扣物之貨櫃延滯費、倉租、裝卸費等
    有關費用」及著作權法第90條之1第5項：「查扣之物，經申
    請人取得法院民事確定判決，屬侵害著作權或製版權者，由
    海關予以沒入。沒入物之貨櫃延滯費、倉租、裝卸費等有關
    費用暨處理銷燬費用應由被查扣人負擔」等規定，可知進口
    貨物經海關查扣，經法院確定判決認定涉及不法者，因而無
    法如期返還空櫃之貨櫃延滯費，應由被查扣人即受貨人負擔
    ，更遑論空櫃不返還之損害賠償責任，足徵受貨人之返還空
    櫃，當與承攬運送之委託人無涉。
  (九)綜前所陳，原審單憑一紙永久電放切結書上ORIENT EXPRESS
    CONTAINER 字樣，即遽認為是被上訴人之英文名稱，而與載
    貨證券之簽發人名稱相符，逕認上訴人應依約負賠償責任，
    而對於上開疑點均恝置不論，其認事用法殊難令人甘服。
二、被上訴人聲明求為判決：(一)上訴駁回。(二)第二審訴訟費用由
    上訴人負擔。(三)如受不利判決，願供擔保，請准宣告免為假
    執行。其陳述除與原判決記載相同者予以引用之外，另補稱
  (一)上訴人自承本件運送係由其向被上訴人海駿股份有限公司託
    運，海駿公司再安排貨櫃供其裝運及運送至香港。本件原證
    一號載貨證券即係由被上訴人海駿公司在台北「簽發」，交
    上訴人憑以提領貨物。貨物亦確憑原證一號載貨證券交付受
    貨人。至被上訴人的英文名稱為何，均不礙及兩造間成立貨
    物運送契約關係之事實。上訴人既自承其係向被上訴人海駿
    公司託運系爭貨物，且由海駿公司簽發並交付原證一號載貨
    證券，足證兩造間有運送契約關係無疑。上訴人臨訟竟謂上
    開載貨證券（提單）非被上訴人海駿公司簽發，上訴人即應
    舉證該載貨證券係由何人簽發交付予上訴人。否則，其抗辯
    即屬空言，不足採信。
  (二)原證13號切結書內載明，被上訴人應提供「運輸服務」，於
    被上訴人公司簽發之「提單」應歸還正本後，上訴人切結辦
    理電報放貨事宜。足證，上訴人以所謂提單上之英文名稱如
    何，即謂被上訴人公司簽發之提單非被上訴人之提單，實屬
    臨訟砌詞。倘上訴人主張為是，其於貨物託運時，為何同意
    收受原證一號被上訴人海駿公司簽發之提單？且其為何得憑
    該提單，即可經由被上訴人海駿公司之安排領走貨物？是原
    證一號提單即為被上訴人海駿公司簽發之提單，上訴人始同
    意收受該提單，並轉交受貨人提貨。上訴人亦自承貨物是裝
    入被上訴人海駿公司通知安排之貨運公司所交付之貨櫃，再
    由其運走裝船繼續海上運送（被上證一號）。上訴人公司並
    未與第三人訂約，亦未與任何第三人接觸安排貨物裝運事宜
    ，足證，兩造間應有運送契約關係，否則為何會由被上訴人
    海駿公司安排貨櫃交上訴人使用？
  (三)上訴人再辯稱，被上訴人海駿公司雖有匯款美金參萬元予陽
    明海運股份有限公司，但係代他公司匯款云云。然由陽明海
    運公司覆原審函第一段下，即載明被上訴人海駿公司係為本
    件10只40呎貨櫃滅失賠償陽明海運公司，上訴人猶強為爭辯
    ，甚屬不該。
  (四)本件係以原證1號載貨證券載明之整裝整計（CY/CY）方式運
    送，即由上訴人將貨物裝櫃封緘後交運送人運送，運送人於
    目的港亦將整櫃交付受貨人由其開拆貨物後交還貨櫃，系爭
    空櫃既由上訴人裝入其貨物後，自行封條再託由運送人運至
    目的港，則該空櫃顯屬交由上訴人使用。貨物既須整櫃交付
    予受貨人，自非如上訴人所稱其交運貨物時即已返還貨櫃。
    是本件貨櫃經受領人領櫃後應交還而未交還，則被上訴人海
    駿公司於賠付陽明海運公司後自有權依海商法第57條反面解
    釋或民法第226條、第227條、第268條、第432條、663 條或
    第664 條等規定，向上訴人請求損害賠償。台北市海運承攬
    公會覆原審法院回函之釋示，亦認被上訴人有權向上訴人請
    求損害賠償。
  (五)上訴人復辯稱受貨人於提領貨櫃後與海駿公司之香港代理人
    另成立一貨櫃之使用借貸關係。惟查，受貨人應向上訴人香
    港代理提領貨物，係約定於原證一號載貨證券右上角（ For
    delivery of goods, please apply to）。足證，領櫃約定
    係含攝於原運送約定內並無另成立一使用借貸契約。且海駿
    公司之香港代理係於本件運送之履行輔助人，亦無為本件運
    送另成立使用借貸契約之必要與可能。再者，運費依原證一
    號載貨證券係在台北收取（ Freight Prepaid），香港代理
    並未收取運費，更無另訂一無償使用借貸貨櫃契約之可能。
  (六)而「小提單」（D/O），係船公司交受貨人 （consi gnee）
    憑以向船上或倉庫提貨之憑證。蓋受貨人於收到載貨證券後
    ，須持載貨證券向船公司或其代理行換取「小提單」，到海
    關辦理報關並繳納關稅後，方能向船公司或倉庫提取貨物。
    因之「小提單」，其性質上只是一種「提貨書」。此有「國
    際金融貿易大辭典」及楊仁壽著「新海商法論」關於「小提
    單」之相關說明可參。至所謂「貨櫃交接單」（EIR）， 則
    為拖車公司代表貨主提交空重櫃時，與貨櫃場方面，就貨櫃
    表面情況會同檢查後，所簽發之表格，以便在日後發生貨櫃
    破損爭議時，釐清貨櫃破損究係存在於提櫃前或提櫃後，此
    亦有「國際貿易疑難問答彙編」乙書之說明可參。足見「小
    提單」充其量僅為受貨人向船公司憑以提貨之提貨單，「貨
    櫃交接單」（EIR） 僅係拖車公司與貨櫃場交接空重櫃之表
    格，均不能用以證明被上訴人另與受貨人定有空櫃使用合約
    之事實。
  (七)本件貨物及貨櫃交受貨人領取後，受貨人即人去樓空結束營
    業，致運送人受有貨櫃滅失之損害。運送人係依上訴人之指
    示才將貨物連同貨櫃交受貨人領取，受貨人與運送人本無契
    約關係，運送人係基於與其訂約之託運人（上訴人）之信賴
    關係，才放心將貨物及貨櫃交付。被上訴人與香港的受貨人
    並未訂約亦未接觸，僅係依上訴人之指示，才責成被上訴人
    在香港的港口代理與其聯絡並安排貨物放行，現受貨人不知
    去向，託運人（上訴人）自應為其香港受貨人拒不還櫃，負
    債務不履行之損害賠償責任。又被上訴人係向上訴人依契約
    關係請求系爭貨櫃滅失之損害賠償，即使受貨人亦須對此負
    侵權之責，亦無解於上訴人之違約賠償責任。今上訴人一方
    面自承與被上訴人有承攬運送關係，一方面復否認其對運送
    使用之貨櫃負責，意圖推脫責任，有違法理情，更有害國際
    運送之流程及國際貿易之遂行。
    理    由
一、被上訴人主張：被上訴人於93年8 月21日受上訴人委託以貨
    櫃運送（即CY/CY、整拆/整裝）方式，自台灣運送貨物至香
    港，詎於貨物連同貨櫃交付上訴人指定之受貨人後，迄未歸
    還貨櫃，致被上訴人受貨櫃所有人陽明海運公司追償上開貨
    櫃之損失及延滯還櫃的費用。經與陽明海運協商後，就系爭
    貨櫃之滅失，同意以美金30,000元和解，被上訴人旋即支付
    ，並取得陽明公司出具給被上訴人之「FINAL RELEASE 」免
    責函。因兩造就本件運送成立運送契約，載貨證券係由被上
    訴人在台北簽發後交予上訴人，海碩公司僅為被上訴人在香
    港之代理人，並非本件載貨證券之簽發人。且永久電報放貨
    切結書亦載有「ORIENT EXPRESS CONSTAINER」 被上訴人的
    英文名稱。依民法第664、663條所示，被上訴人既為本件載
    貨證券之簽發人，即依法視為承攬人自己運送。是以，被上
    訴人自得依運送契約而向為本件之請求。按於 「CY/CY、整
    拆/整裝」 之貨櫃運送方式下，係由上訴人將貨物裝櫃封緘
    後交運送人運送，而貨物亦須整櫃交付予受貨人，由受貨人
    開拆貨物後交還貨櫃，因空櫃係由運送交予託運人即上訴人
    使用，上訴人依運送契約負有交還貨櫃之義務，受貨人開拆
    貨物後交還貨櫃，僅係代託運人履行其義務，本件貨櫃經受
    貨人領櫃後應交還而未交還，則運送人有權向託運人請求返
    還空櫃，今被上訴人於賠付陽明海運公司貨櫃損失及延滯還
    櫃費用後，自有權依海商法第57條反面解釋或民法第226 條
    、第227條、第268條、第432條、663條或第664 條等規定，
    向託運人即上訴人請求損害賠償。為此提起本訴，請求上訴
    人給付以美金30,000元折算之新台幣94萬8150元及其法定遲
    延利息等語。
二、上訴人則以：被上訴人自承系爭貨物之實際運送人為陽明海
    運公司，兩造間自無成立運送契約之可能，被上訴人不得逕
    依運送契約主張運送人之權利。且依陽明海運公司函覆提單
    上之託運人名稱顯示，本件至多僅得認兩造間成立承攬運送
    關係而已。又陽明海運公司索賠之相對人，及美金30,000元
    之匯款人英文名稱與本件載貨證券所載之簽發人不符，可知
    被上訴人公司並非載貨證券之簽發人，被上訴人自無適用民
    法第664、663條擬制介入之規定，主張運送人之權利。兩造
    間並無約定以「CY/CY、整拆/整裝」之貨櫃運送方式，載貨
    證券亦非被上訴人所簽發，自不足作為兩造間約定之證明，
    被上訴人公司始終無法提出任何積極證據證明兩造間有以上
    述貨櫃運送方式之約定，且就本件係由運送人提供空櫃供託
    運人使用、託運人於使用完畢後有將空櫃返還於運送人等運
    送契約附隨義務之主張，復未據舉證證明。基於債之相對性
    ，被上訴人公司之英文名稱既非 OECFRE IG HT WORLDWIDE
    CO., LTD.， 自不在陽明海運請求賠償之相對人之列。縱認
    被上訴人公司有為OECFRE IG HT WORLDWIDE CO., LTD.代為
    給付未能歸還陽明海運公司系爭空櫃之賠償金額，亦屬其之
    非債清償之內部利益輸送行為，與上訴人無涉。被上訴人遽
    以OECFRE IG HT WORLDWIDE CO., LTD.代為清償30,000美金
    與陽明公司為由，含混籠統向上訴人請求給付，殊屬無據。
    被上訴人公司之代理人香港海碩公司於受貨人華聯港公司提
    領貨櫃時，自行同意受貨人使用系爭貨櫃，即與受貨人成立
    空櫃之使用借貸或寄託契約，自應依該契約向受貨人主張權
    利，與本件兩造間之承攬運送關係無涉。被上訴人依運送契
    約向上訴人請求損害賠償，顯無理由等語，資為抗辯。
三、兩造前揭主張及抗辯，上訴人對於93年8 月21日兩造間成立
    承攬運送契約，上訴人經由被上訴人辦理運送貨物乙批至香
    港，並由被上訴人交付ORIENT EXPRESS CONTAINER CO.INC.
    簽發、編號OERＺ000000000000載貨證券（即提單），隨該貨
    物運送至香港，約定貨物運送之方式為「CY/CY、整拆/整裝
    」，詎貨櫃送交上訴人指定之受貨人華聯港貿易公司後，受
    貨人即去向不明，迄未歸還貨櫃，因系爭貨櫃所有權人陽明
    海運公司發函向被上訴人追償貨櫃之損失，被上訴人於94年
    4 月20日匯付美金30,000元美金予陽明海運公司之事實，並
    無爭執，且有載貨證券、匯出匯款證明書、香港警務處報案
    口供紀錄等影本在卷可稽，堪信屬實。惟上訴人以前情抗辯
    ，是兩造所爭執之重點，在於被上訴人是否為系爭載貨證券
    之簽發人，而得視為自己運送？可否適用民法第664、663條
    擬制介入之規定，主張運送人之權利？被上訴人給付陽明海
    運公司30,000元美金是否為系爭貨櫃未歸還之損失？上訴人
    裝載貨物之空櫃，是否由被上訴人所提供？被上訴人如有提
    供空櫃予上訴人使用，則就該貨櫃使用之法律關係為何？被
    上訴人公司之香港代理人海碩公司是否與受貨人成立為期14
    天之無償使用借貸契約？茲分述如下：
  (一)查系爭載貨證券係由  ORIENT EXPRESS CONTAINER CO.INC
    所簽發，此為兩造所不爭，並有載貨證券在卷可佐。兩造所
    爭執者乃該 ORIENT EXPRESS CONTAINER CO.INC是否為被上
    訴人公司之英文名稱，即被上訴人是否簽發系爭載貨證券予
    上訴人，則為兩造爭執之所在。查被上訴人海駿公司之英文
    名稱固未向主管機關為登記，惟上訴人公司事先出具置於被
    上訴人海駿公司之永久電報放貨切結書，其上端記載被上訴
    人公司之英文名稱為ORIENT EXPRESS CONTAINER，有卷附之
    該永久電報放貨切結書影本可稽。上訴人並不否認該永久電
    報放貨切結書為真正，而其上所載被上訴人公司英文名稱既
    為ORIENT EXPRESS CONTAINER，及中文名稱為海駿股份有限
    公司，僅英文部分未記載「CO.INC」字樣，惟中文部分既載
    有「股份有限公司」可資辯識，堪認系爭載貨證券上所載之
    ORIENT EXPRESS CONTAINER CO.INC 即被上訴人公司無疑。
    至本院經向經濟部國際貿易局函詢，據復被上訴人公司之英
    文名稱雖登記為 ORINET EXPRESS CONTAINER FREIGHTWORLD
    WIDE CO., LTD.，系爭載貨證券上未載被上訴人公司之英文
    名稱全銜，然該載貨證券既由被上訴人海駿公司交付上訴人
    ，上訴人公司就本件系爭貨物之運送，亦未與第三人訂約，
    或由任何其他第三人安排貨物裝運事宜，自不能以該載貨證
    券上所載被上訴人之英文名稱與登記名稱不符，即認系爭載
    貨證券非由被上訴人公司所簽發。是堪認本件被上訴人係系
    爭載貨證券之簽發人，自得視為自己運送，而適用民法 664
    、663 條擬制介入之規定，依運送契約之法律關係，主張運
    送人之權利。
  (二)被上訴人於94年4月20日匯付美金3萬元予陽明海運公司，此
    業據被上訴人提出匯出匯款證明書為證，並為上訴人所不爭
    執，而被上訴人匯付陽明海運公司此筆款項，乃系爭貨櫃損
    失之賠償，亦據陽明海運公司先後於95年3月1日、95年4 月
    18日函覆原審略稱「來函所附『匯出匯款證明書』係由海駿
    股份有限公司賠付本公司10只40呎貨櫃之損失賠償金美金 3
    萬元無誤，並由本公司簽署『免除權利證明書』 （  FINAL
    RELEASE ），俾以釐清權利義務關係」等情在卷。足證被上
    訴人匯付予陽明海運公司之美金3 萬元，確為系爭貨櫃損失
    之賠償屬實。上訴人雖抗辯：OEC SHIPPING AGENCY CO.LTD
    （即國星公司）委託陽明海運公司運送系爭貨櫃至香港，陽
    明海運公司追償並為和解之對象應為國星公司，另依陽明海
    運公司93年12月30日函係向OEC FREIGHT WORLDWIDE CO.LTD
    索賠，被上訴人公司並非陽明海運公司請求賠償之相對人云
    云。惟陽明海運公司所出具之 「FINAL RELEASE」（即免除
    權利證明書），其上記載賠償之對象為  ORIENT EXPRESS
    CONTAINER CO.INC（即被上訴人公司）、 ORIENT EXPRESS
    CONTAINER（HK）CO.LTD  （即香港海碩公司） 、  OEC
    SHIPPING AGENCY CO.LTD（即國星公司），是其賠償之相對
    人包括被上訴人公司在內，上訴人質疑被上訴人公司非陽明
    海運公司請求賠償之相對人，不足遽採。
  (三)系爭運送契約係兩造間所訂立，並由被上訴人並簽發載貨證
    券交付上訴人，已如前述，依系爭載貨證券記載貨物運送方
    式為「CY/CY」（即整拆/整裝），所謂「CY/CY、整拆/整裝
    」即貨物由託運人在其工廠、倉庫自行裝入貨櫃，送到起運
    地貨櫃場，貨物運送至目的港後，再由受貨人至目的港之貨
    櫃場提領貨櫃，自行運回其工廠、倉庫拆櫃卸貨，再將空櫃
    交還之運輸方式。是以上訴人依系爭運送契約託運貨物，即
    應由上訴人自行將貨物裝入貨櫃，於貨物運送至目的港後，
    貨物必須連同貨櫃交由受貨人提領。準此，被上訴人主張本
    件係其安排空櫃供上訴人使用，自屬可信。此雖為上訴人所
    否認，辯稱：系爭貨櫃空櫃係由被上訴人通知何時將由貨運
    公司拖運至上訴人設於南投之工廠，貨物裝櫃後，貨櫃隨即
    交還由貨運公司拖回云云。但系爭貨櫃空櫃既由被上訴人通
    知上訴人空櫃將由貨運公司拖運至其工廠，倘非因兩造訂有
    系爭運送契約，依約由被上訴人安排提供予上訴人使用，豈
    會由被上訴人聯絡通知，而上訴人亦放心的將貨物裝入該空
    櫃交運？又貨物裝入空櫃後，既須運送至目的港連同貨櫃交
    由受貨人提領，則貨櫃連同貨物交由貨運公司拖回，只是運
    送之啟程，上訴人執此謂「貨物裝櫃後貨櫃隨即交還」云云
    ，殊屬無稽。
  (四)兩造間之系爭運送契約，其貨物運送方式固為 「CY/CY、整
    拆/整裝」 ，在此種運送條件之約定下，應由託運人將貨物
    自行裝櫃交付運送，運送人將貨櫃連同貨物交付受貨人領取
    ，但「CY/CY」 僅為運送方式之約定，並非貨櫃提供之約定
    ，貨櫃可由運送人提供，或受貨人、託運人自己提供，皆與
    「CY/CY」 之運送方式無涉。又貨櫃並非貨物之包裝，更不
    屬於貨物之一部分，貨櫃之返還亦與是否為「CY/CY」 無關
    （參卷附之台北市海運承攬運送商業同業公會95年2 月18日
    、95年6月1日函所載）。「CY/CY」 貨櫃運送契約既非包括
    提供貨櫃使用，本件兩造間之系爭運送契約，係由被上訴人
    提供貨櫃予上訴人使用，其性質即屬於運送與使用借貸之混
    合契約，是以在系爭契約約定有所不足時，即應適用有關運
    送及使用借貸相關規定。而在「CY /CY」之運送方式下，無
    論貨櫃為何人所提供，被上訴人依約均應將貨櫃連同貨物交
    付予受貨人。至被上訴人在香港之代理人海碩公司員工謝旻
    村向香港警務處報案口供內容，提到有告知受貨人須於14日
    內要歸還貨櫃，僅係因陽明海運之貨櫃使用有14日之使用免
    費期，超過免費期時，貨主須支付延滯費而已，不能因上述
    告知即遽認被上訴人與受貨人間已另成立使用借貸或寄託契
    約，而執此解免上訴人歸還空櫃之義務。
  (五)被上訴人依系爭運送契約交付貨櫃空櫃予上訴人使用，上訴
    人於使用完畢後自應負責將貨櫃空櫃歸還，本件貨櫃經受貨
    人領櫃後應交還而未交還，則被上訴人自得向上訴人請求返
    還貨櫃空櫃，是被上訴人於賠付陽明海運公司貨櫃損失及延
    滯還櫃費用後，向上訴人請求賠償，即屬有據。
四、綜上所述，本件被上訴人主張上訴人違反借用人之注意義務
    ，致系爭貨櫃滅失，依民法第468條第2項前段使用借貸之規
    定，上訴人應負損害賠償責任。被上訴人因系爭貨櫃滅失，
    賠付陽明海運公司美金3萬元相當於新台幣948,150元（兩造
    同意以1 美元兌換新台幣31.605元之比例計算）而受有損害
    ，請求上訴人給付新台幣948,150 元及自起訴狀繕本送達翌
    日即94年8月19日起至清償日止，按年息百分之5計算之法定
    遲延利息，為有理由，應予准許。原審判命上訴人如數給付
    ，同時依兩造所陳酌定相當擔保金額而為准免假執行之宣告
    核無違誤。上訴意旨指摘原判決不當，求予廢棄改判，為無
    理由，其上訴應予駁回。
五、兩造其餘攻擊防禦方法，經本院審酌後，認為均不足以影響
    本件判決結果，爰不一一論列，併此敘明。
六、據上論結，本件上訴為無理由，依民事訴訟法第449條第1項
    、第78條，判決如主文。
中　　華　　民　　國　　96　　年　　4 　　月　　25　　日
                  民事第五庭　　審判長法　官　林陳松
                           　　　　　 法　官　王重吉
                           　　　　　 法　官　古金男
以上正本係照原本作成。
不得上訴。
　　　　　　　　　　　　　　　　　　　書記官　詹錫朋
中　　華　　民　　國　　96　　年　　4 　　月　　26　　日
                                                      Ｃ
